【裁判字號】    98,審訴,2
【裁判日期】    980224
【裁判案由】    偽造文書
【裁判全文】
臺灣高雄地方法院刑事判決               98年度審訴字第2號
公  訴  人  臺灣高雄地方法院檢察署檢察官
被      告  乙○○
                    另案在臺灣高雄監獄執行中
上列被告因偽造文書等案件，經檢察官提起公訴（97年度偵字第
26363 號），本院改依簡式審判程序審理，判決如下：
    主  文
乙○○犯竊盜罪，處有期徒刑伍月；又犯偽造署押罪，處有期徒
刑參月，如附表所示之偽造署押沒收。應執行有期徒刑柒月，如
附表所示之偽造署押沒收。
    事  實
一、乙○○於民國97年8 月17日上午6 時許，在高雄市○○區○
    ○路279 巷口，見甲○○所有之車牌號碼IK-3670 號自用小
    貨車正在暖車中而鑰匙未拔取，竟基於意圖為自己不法所有
    之犯意，將上開自用小貨車駕駛離開而竊取之，作為自己代
    步使用，嗣經警方人員調取附近監視錄影畫面，發現係乙○
    ○竊取上開車輛，因而查悉前情。
二、乙○○於97年8 月20日下午3 時25分許，因另涉竊盜及恐嚇
    案件（已由本院另案判決確定），為警在高雄市○○路與瑞
    仁路口查獲，詎其因另案遭通緝，為掩飾真實身分，竟冒用
    其兄長丙○○名義應訊，並基於偽造署押之犯意，接續於如
    附表所示之時間、地點，在如附表所示之文件上，偽造如附
    表所示之丙○○簽名、指印、掌印，足生損害於丙○○本人
    及司法機關偵辦案件之正確性。嗣於97年8 月26日夜間9 時
    許，其因竊取上開車牌號碼IK-3670 號自用小貨車乙案，為
    警通知至高雄市政府警察局楠梓分局後勁派出所製作警詢筆
    錄時，向尚不知有前開冒名應訊情事之承辦員警自首，因而
    查悉上情。
三、案經高雄市政府警察局楠梓分局移送臺灣高雄地方法院檢察
    署檢察官偵查起訴。
    理  由
一、按本件被告乙○○所犯係死刑、無期徒刑、最輕本刑為3 年
    以上有期徒刑以外之罪，其於準備程序就前揭被訴事實為有
    罪之陳述，經受命法官告知簡式審判程序之旨，並聽取其與
    公訴人意見後，本院認無不得或不宜改依簡式審判程序進行
    之處，爰依刑事訴訟法第273 條之1 第1 項、第284 條之1
    ，裁定本件由受命法官獨任進行簡式審判程序，合先敘明。
二、前揭犯罪事實，業據被告於本院審理中坦承不諱，核與被害
    人甲○○於警詢中（見警卷第7 至10頁）、被害人丙○○於
    偵訊中（見偵卷第5 頁）所述情節相符（上開被告以外之人
    於審判外所為之言詞陳述，因本件已改行簡式審判程序，依
    刑事訴訟法第159 條第2 項之規定，應具有證據能力），並
    有如附表所示之文件（見警卷第3 、4 頁、第21至24頁、第
    30至34頁、本院卷第35至38頁）在卷可稽，則被告前開自白
    顯與事實相符，堪以採信。本件事證明確，被告前揭犯行，
    足堪認定。
三、核被告竊取上開自用小貨車之所為，係犯刑法第320 條第1
    項之竊盜罪；其於如附表所示文件上偽造他人簽名、指印、
    掌印之所為，係犯刑法第217 條第1 項之偽造署押罪。被告
    先後多次偽造署押犯行，係基於同一決意而為之數個舉動，
    且時間相近、所侵害法益相同，依一般社會健全之觀念，難
    以強行分開，要屬接續犯之實質上一罪。至公訴意旨認被告
    於如附表編號2 至5 所示扣押筆錄、扣押物品目錄表、逮捕
    通知書上偽造「丙○○」簽名、指印犯行，應依行使偽造私
    文書罪處斷乙節，按偵查機關所製作之逮捕通知書、權利告
    知書，其上若備有「收受人簽章欄」，由形式上觀察，於該
    欄內簽名及捺指印，即足表示由該姓名之人收受斯項通知書
    、告知書之證明，是若有冒名而為之者，即應成立偽造私文
    書罪；倘偵查機關所製作之逮捕通知書、權利告知書，其上
    僅備有「被通知（告知）人簽章欄」，則在該等欄位下簽名
    及捺指印時，僅處於受通知（告知）者之地位，尚不能表示
    其係有製作何種文書之意思及曾為何項意思表示，故若有冒
    名而為之者，應認成立偽造署押罪（最高法院91年度台非字
    第295 號判決及94年7 月26日第11次刑事庭會議結論可資參
    照）。而依如附表編號4 、5 所示逮捕通知書之記載，其簽
    名、捺印之欄位為「被通知人欄」，依據前揭說明，此尚不
    能表示有製作何種文書之意思及曾為何項意思表示，而僅能
    論以偽造署押罪；另扣押筆錄、扣押物品目錄表等文書，均
    係司法人員依法製作，並命受執行人簽名、按捺指印確認，
    其上所偽造之簽名、指印，不過係受執行人用以掩飾身分，
    並非足以為表示一定用意之證明，亦僅屬偽造署押行為（臺
    灣高等法院高雄分院97年度上訴字第719 號判決意旨參照）
    。因此，公訴意旨於此尚有未合，爰依法變更起訴法條。被
    告於如附表編號7 至9 所示文件上偽造「丙○○」簽名、指
    印、掌印之犯行，雖未據檢察官起訴，惟此部分與被告被起
    訴之偽造署押犯行，既有前述接續犯之實質上一罪關係，自
    為起訴效力所及，本院得併予審理，附此敘明。被告所犯上
    開竊盜罪與偽造署押罪2 犯行間，犯意各別、行為互殊，觸
    犯構成要件相異之罪名，自應予以分論併罰。被告為前開偽
    造署押犯行後，係於相關承辦人員尚未發覺之狀況下，主動
    於前開竊盜案件之警詢筆錄製作過程中向員警坦承犯罪，嗣
    並接受裁判之事實，有其警詢筆錄在卷可稽，是其前開偽造
    署押犯行部分，符合刑法第62條前段自首之規定，爰就此部
    分減輕其刑。茲審酌被告為貪圖不法利益，竟以前開方式竊
    取他人財物，且任意冒用他人名義應訊，致使他人有遭受犯
    罪偵查之危險，所為實不足取，然念其犯後坦承並自首部分
    犯行，態度良好，復參以其所竊得上開物品之價值、先前因
    竊盜案件經論罪科刑之次數等一切情狀，分別量處如主文所
    示之刑，並定其應執行刑，以示懲儆。被告偽造如附表所示
    之「丙○○」署押，均存於本院97年度審易字第2191號乙案
    卷內，尚未滅失，業經本院調取該案卷宗核閱屬實，應依刑
    法第219 條規定，併予宣告沒收。
據上論斷，應依刑事訴訟法第273 條之1 第1 項、第284 條之1
、第299 條第1 項前段、第300 條，刑法第217 條第1 項、第32
0 條第1 項、第62條前段、第51條第5 款、第219 條，刑法施行
法第1 條之1 ，判決如主文。
本案經檢察官陳麗琇到庭執行職務。
中    華    民    國    98    年    2     月    24    日
                  刑事第七庭    法  官  陳君杰
以上正本證明與原本無異。
如不服本判決應於收受判決後10日內向本院提出上訴書狀，並應
敘述具體理由。其未敘述上訴理由者，應於上訴期間屆滿後20日
內向本院補提理由書(均須按他造當事人之人數附繕本)「切勿逕
送上級法院」。
中    華    民    國    98    年    2     月    24    日
                                書記官  李承悌
附錄本判決論罪之法條：
刑法第217 條第1 項
偽造印章、印文或署押，足以生損害於公眾或他人者，處3 年以
下有期徒刑。
刑法第320 條第1 項
意圖為自己或第三人不法之所有，而竊取他人之動產者，為竊盜
罪，處5 年以下有期徒刑、拘役或500 元以下罰金。
附表：
┌──┬────┬────┬────────────┬──────┐
│編號│時    間│地點    │文 件 名 稱             │偽造之署押  │
├──┼────┼────┼────────────┼──────┤
│ 1  │97年8 月│高雄市縣│高雄市政府警察局楠梓分局│丙○○簽名4 │
│    │20日22時│政府警察│加昌派出所97年8 月20日調│枚、指印7 枚│
│    │許      │局楠梓分│查筆錄                  │            │
│    │        │局加昌派│                        │            │
│    │        │出所    │                        │            │
├──┼────┼────┼────────────┼──────┤
│ 2  │同上    │同上    │高雄市政府警察局楠梓分局│丙○○簽名3 │
│    │        │        │加昌派出所扣押筆錄      │枚、指印5 枚│
├──┼────┼────┼────────────┼──────┤
│ 3  │同上    │同上    │高雄市政府警察局楠梓分局│丙○○簽名、│
│    │        │        │加昌派出所扣押物品目錄表│指印各1 枚  │
├──┼────┼────┼────────────┼──────┤
│ 4  │同上    │同上    │高雄市政府警察局楠梓分局│丙○○簽名2 │
│    │        │        │執行拘提逮捕告知本人通知│枚、指印4 枚│
│    │        │        │書                      │            │
├──┼────┼────┼────────────┼──────┤
│ 5  │同上    │同上    │高雄市政府警察局楠梓分局│丙○○簽名2 │
│    │        │        │執行拘提逮捕告知親友通知│枚、指印4 枚│
│    │        │        │書                      │            │
├──┼────┼────┼────────────┼──────┤
│ 6  │同上    │同上    │權利告知書              │丙○○簽名、│
│    │        │        │                        │指印各2 枚  │
├──┼────┼────┼────────────┼──────┤
│ 7  │同上    │同上    │丙○○之口卡片影本      │丙○○簽名、│
│    │        │        │                        │指印各1 枚  │
├──┼────┼────┼────────────┼──────┤
│ 8  │同上    │同上    │丙○○之指紋卡片        │丙○○簽名1 │
│    │        │        │                        │枚、指印20枚│
│    │        │        │                        │、掌印2枚   │
├──┼────┼────┼────────────┼──────┤
│ 9  │97年8 月│臺灣高雄│臺灣高雄地方法院檢察署97│丙○○簽名1 │
│    │21日中午│地方法院│年8 月21日訊問筆錄      │枚          │
│    │12時7 分│檢察署第│                        │            │
│    │許      │5 偵查庭│                        │            │
└──┴────┴────┴────────────┴──────┘


司法院資訊處製作；財團法人民間司法改革基金會備份。
